【裁判字號】    97,上易,958
【裁判日期】    980204
【裁判案由】    侵權行為損害賠償
【裁判全文】
臺灣高等法院民事判決                 97年度上易字第958號
上  訴  人  乙○○
被上訴人    甲○○
上列當事人間侵權行為損害賠償事件，上訴人對於中華民國97年
9月30日臺灣板橋地方法院97年度訴字第1772號第一審判決提起
上訴，經本院於98年1月14日言詞辯論終結，判決如下：
    主  文
上訴駁回。
第二審訴訟費用由上訴人負擔。
    事實及理由
一、被上訴人起訴主張：上訴人明知訴外人林秀美為被上訴人之
    配偶，竟於民國（下同）96年4、5月間，在上訴人位於臺北
    縣板橋市○○路○段104巷1弄4-2號3樓之住處等地，與林秀
    美為相姦行為，經上訴人發現，於同年8月間向臺灣板橋地
    方法院檢察署提出告訴，並經檢察官提起公訴。因被上訴人
    與林秀美辛苦經營之完整家庭，遭上訴人之惡意介入而破壞
    ，被上訴人於人前需強顏歡笑，無法訴諸親人子女，內心所
    承受煎熬與痛苦，實非任何文字所能形容，精神上之創痛不
    可謂為不鉅。爰依民法第184條、第195條之規定，請求上訴
    人賠償非財產上之損害，並聲明：(一)上訴人應給付被上訴人
    新台幣（下同）1,000,000元，及自起訴狀繕本送達之翌日
    起，按年息百分之5計算之利息；(二)願供擔保請准宣告假執
    行（原審判命上訴人應給付被上訴人600,000元本息，而駁
    回被上訴人其餘之請求，被上訴人就其敗訴部分未聲明不服
    而確定，上訴人對其敗訴部分聲明不服，提起上訴）。並答
    辯聲明：上訴駁回。
二、上訴人則以：伊經濟上有困難，並已遭法院判處有期徒刑4
    月，致無法擔任保全工作而辦理離職，現係打零工維持生活
    ，且有兒子要扶養，故被上訴人請求賠償1,000,000元並不
    合理，原審判決之金額亦屬過高，不符合比例原則等語，資
    為抗辯。並上訴聲明：(一)原判決不利於上訴人部分廢棄。(二)
    上開廢棄部分，被上訴人在第一審之訴及假執行之聲請均駁
    回。
三、被上訴人主張上訴人明知林秀美係被上訴人之配偶，竟於上
    開時、地與林秀美為相姦行為之事實，為上訴人所不否認，
    且上訴人因上開相姦行為，經原審法院刑事庭97年度易字第
    176號判處有期徒刑4月確定，亦經本院依職權調閱該刑事卷
    宗核閱屬實，並有刑事判決1份在卷可稽。故被上訴人前開
    主張之事實，堪予採信。
四、按因故意或過失，不法侵害他人之權利者，負損害賠償責任
    。又不法侵害他人基於父、母、子、女或配偶關係之身份法
    益而情節重大者，被害人雖非財產上之損害，亦得請求賠償
    相當之金額。民法第184條第1項、第195條第1項、第3項分
    別定有明文。故不法侵害他人基於配偶關係之身份法益而情
    節重大者，被害人雖非財產上之損害，亦得請求賠償相當之
    金額。至其情節是否重大，應視個案侵害程度、損害狀況、
    被害人之痛苦程度及忍受能力等個別情事，客觀判斷之。經
    查：
    (一)上訴人明知林秀美與被上訴人婚姻關係尚存在，林秀美為
      被上訴人之配偶，竟與林秀美為相姦行為，係不法侵害被
      上訴人本於配偶關係之身分法益，致被上訴人受有非財產
      上之損害，二者並有因果關係，且上訴人之上開行為足以
      破壞被上訴人與林秀美結褵10餘年之家庭生活圓滿，屬情
      節重大，依上開規定，被上訴人請求上訴人賠償非財產上
      之損害，即屬有據。
    (二)按被害人受有非財產上損害，請求加害人賠償相當金額之
      慰撫金時，法院對於慰撫金之量定，應斟酌實際加害情形
      、所造成之影響、被害人痛苦之程度、兩造之身分地位、
      經濟情形及其他一切狀況為之。經核：
      被上訴人係高職畢業，前曾擔任司機工作，每月薪資約
        為40,000元，於96年度有股利及營利所得共6,418元，
        另有不動產4筆（房屋1筆、土地3筆）及投資2筆，此部
        分之財產總額為3,137,311元；而上訴人係國中畢業，
        前曾擔任保全工作，每月薪資為32,000元，因遭判刑確
        定而離職，現係打零工，每月所得約30,000元，以及於
        95年度有投資收入40,000元、於96年度之薪資及股利所
        得為312,165元，名下無不動產等情，除據兩造分別陳
        明在卷外，並有原審依職權查詢之稅務電子閘門財產所
        得調查明細表2份附卷可參（見原審卷第18頁至第22 頁
        、第24頁、本院卷第41頁背面）。
      爰審酌被上訴人與林秀美結婚已10餘年，小孩已年滿16
        歲，家庭生活因上訴人與林秀美為相姦行為致生變數，
        且上開行為對被上訴人婚姻生活之圓滿、安全及幸福所
        造成破壞之程度，導致被上訴受有精神上之痛苦，以及
        兩造之學歷、職業、經濟能力等一切情狀，認被上訴人
        請求上訴人給付精神慰撫金1,000,000元猶屬過高，應
        以600,000元為適當。
      至上訴人抗辯：同類事件法院判決應賠償之金額多為30
        0,000元至400,000元間不等，原審判決之金額過高，不
        符合比例原則云云。因上訴人提出其他事件之情節與本
        事件並不相同，尚不得拘束本院之判斷，且本院審酌本
        事件之情節而認定上訴人應賠償被上訴人精神慰撫金以
        600,000為適當乙節，已詳述於前，故上訴人此部分抗
        辯，即非可採，併此敘明。
五、綜上所述，被上訴人依民法第184條第1項、第195條第3項準
    用同條第1項之規定，請求上訴人給付600,000元及自起訴狀
    繕本送達上訴人翌日即97年2月2日起至清償日止，按年息百
    分之5計算之利息，為有理由，應予准許。原審就此部分為
    上訴人敗訴之判決，並為准免假執行之宣告，於法並無不合
    。上訴意旨指摘原判決此部分不當，求予廢棄改判，為無理
    由，應予駁回。
六、本件事證已臻明確，兩造其餘攻擊防禦方法及未經援用之證
    據，經本院詳加審酌後，認與判決之結果不生影響，爰不一
    一論述，併此敘明。
七、據上論結，本件上訴為無理由，依民事訴訟法第449條第1項
    、第78條，判決如主文。
中    華    民    國    98    年    2     月    4     日
                    民事第十四庭
                        審判長法  官  張  蘭
                              法  官  黃麟倫
                              法  官  邱瑞祥
正本係照原本作成。
不得上訴。
中    華    民    國    98    年    2     月    4     日
                              書記官  明祖星


司法院資訊處製作；財團法人民間司法改革基金會備份。
